臺灣高等法院刑事判決　　　　　　　　95年度上訴字第4844號
上　訴　人
即　被　告　甲○○
　　　　　　　　　　（另案於臺灣臺北監獄執行中）
指定辯護人　本院公設辯護人　陳德仁
上列上訴人，因違反槍砲彈藥刀械管制條例案件，不服臺灣板橋
地方法院95年訴字第2377號，中華民國95年10月31日第一審判決
（起訴案號：臺灣板橋地方法院檢察署95年度偵字第15265 號）
，提起上訴，本院判決如下：
    主  文
原判決撤銷。
甲○○未經許可，持有可發射子彈具有殺傷力之改造手槍，累犯
，處有期徒刑參年貳月，併科罰金新臺幣參萬元，罰金如易服勞
役，以新臺幣壹仟元折算壹日。
扣案仿ＦＮ廠半自動手槍製造改造手槍壹支（含彈匣壹個，槍枝
管制編號：0000000000號），沒收。
    事  實
一、甲○○前於民國（下同）90年間，因違反毒品危害防制條例
    案件，經臺灣臺北地方法院判處有期徒刑五月確定，於92年
    10月20日易科罰金執行完畢，又於93年間因傷害罪，經臺灣
    桃園地方法院判處有期徒刑二月確定，於94年4 月25日易科
    罰金執行完畢，猶不知悔改，明知可發射子彈具有殺傷力之
    改造槍枝，屬槍砲彈藥刀械管制條例第4條第1項第1 款管制
    之槍砲，非經主管機關許可，不得持有，竟於95年1 月上旬
    某日，在臺北縣三重市重新橋下跳蚤市場，未經許可，以新
    臺幣（下同）1萬5千元之代價，向真實姓名年籍不詳綽號「
    阿君」成年男子，購買可發射子彈具有殺傷力仿FN廠1910型
    半自動手槍製造改造手槍一支（含彈匣一個，槍枝管制編號
    000000000號），而持有之。嗣於95年6月15日下午9 時許，
    在臺北縣板橋市○○路○段183號4樓之3居住處所為警查獲，
    並扣得上開具殺傷力之改造手槍一支（含彈匣一個）。
二、案經臺北縣政府警察局板橋分局報告臺灣板橋地方法院檢察
    署檢察官偵查起訴。
    理  由
一、訊據上訴人即被告（下稱被告）甲○○，固坦承持有核槍枝
    被查獲之情事，惟矢口否認有違反槍砲彈藥刀械管制條例之
    犯行，並先後辯稱：該支手槍，其買來沒有使用過，其懷疑
    槍枝能否擊發子彈，販賣予被告槍枝者亦稱該槍枝不能擊發
    云云，但查：
(一)前揭扣案槍枝，經送內政部警政署刑事警察局鑑驗結果認定
    ，送鑑改造手槍（槍枝管制編號為0000000000號），係由仿
    FN廠1910型半自動手槍所製造之槍枝，換裝土造金屬槍管而
    成之改造手槍，機械性能良好，可擊發適用子彈，認具殺傷
    力乙節，有該局95年7 月13日刑鑑字第0950088549號槍彈鑑
    定書可佐，是該槍枝具有殺傷力，應甚明確。又上開槍枝係
    依刑事警察局標準作業流程以「性能檢驗法」鑑驗，該檢驗
    法之原理及方法係以實際操作、檢測其結構是否完整、金屬
    槍管是否貫通、是否具完整之裝填、鎖閉及擊發裝置等方式
    ，進行槍枝結構、功能是否完整之研判，倘其結構完整，能
    發揮其功能者，則認其性能良好，可擊發適用子彈，而認具
    殺傷力。再者，依警方查獲改造槍枝時，如有適當子彈可以
    配合試射，固無問題，倘無適當之子彈可供配合，或因其他
    原因致未能試射時，則上開專業鑑定機關之鑑驗人員，依其
    以往鑑定所累積經驗，就送鑑定之槍枝實際操作檢測，研判
    其結構、功能是否完整，其所得之結論，乃鑑驗人員本於專
    業知識經驗所為之判斷，並非出於所謂推測、擬制之方式（
    最高法院94年台上字第7274號判決參照），是本件扣案槍枝
    既經專業鑑驗人員依性能檢驗法予以鑑驗，堪認前開槍枝確
    具有殺傷力，極為明確，被告空口辯稱該槍枝未具有殺傷力
    云云，難以採信。
(二)本院另案審理時，向刑事警察局函查之覆函載稱：鑑定過程
    中，鑑定人員如認槍枝機械結構與功能有疑義者，例如發現
    槍枝具塑膠槍管、槍管閉鎖不良等情形，依據本局所訂標準
    作業程序，則改以「動能試射法」鑑定，由本局鑑定人員自
    行製作適用之子彈進行試射，以鑑定該槍枝是否足堪擊發具
    殺傷力子彈，此有該局覆函可稽（參見本院卷35至53頁），
    則本件槍枝既係金屬槍管，刑事警察局依上開專業所為鑑定
    ，自堪採取，雖本案並未扣得子彈可供配合試射，但依上開
    覆函，無礙本案槍枝鑑定結果之認定。公設辯護人雖請求向
    刑事警察局函查鑑定「槍管內是否遺留過擊發子彈痕跡」、
    「能否以實彈試射」等節，核非必要。再者，被告雖辯稱：
    不知所購買槍枝是否具殺傷力云云，但依其在警詢之供述：
    購買改造槍枝目的，係因擔心遭人欺負，用來防身，以槍枝
    嚇人等語，偵查中坦承「我買時那個人說可以發射子彈」、
    「我在94年11月被人砍過，住進亞東醫院」等語（參見偵查
    卷43頁），則其既欲用來防身，且花費高達一萬五千元代價
    ，焉有可能隨便在跳蚤市場攤位購買一支不具殺傷力之槍枝
    ，自與一般常情，明顯悖離，其前開所辯，礙難採信。從而
    ，被告前開辯解，顯係事後避就卸責之詞，不足採信，本件
    事證明確，被告上開犯行，洵堪認定，自應依法論科。
二、被告行為後，刑法及其施行法業於95年2月2日修正公布，並
    自7月1日修正，關於新舊法律變更之比較適用，原則上應就
    罪刑有關之共犯、未遂犯、想像競合犯、牽連犯、連續犯、
    結合犯，以及累犯加重、自首減輕暨其他法定加減原因（如
    身分加減）與加減例等一切情形，綜其全部罪刑之結果而為
    比較（最高法院95年第八次刑事庭會議決議參照）。
(一)就罰金刑部分言之，刑法施行法第1之1條規定：「中華民國
    94年1月7日刑法修正施行後，刑法分則編所定罰金之貨幣單
    位為新臺幣。94年1月7日刑法修正時，刑法分則編未修正之
    條文定有罰金者，自94年1月7日刑法修正施行後，就其所定
    數額提高為30倍。但72年6月26日至94年1月7 日新增或修正
    之條文，就其數額提高為3 倍」，然被告行為時，依罰金罰
    鍰提高標準條例第1 條、現行法規所定貨幣單位折算新臺幣
    條例第2條規定，罰金數額則係以銀元（即新臺幣元之3倍折
    算）計算、提高為2 倍至10倍。倘於個案中宣告罰金刑時，
    依修正前刑法第33條第5款規定，罰金最低額可為銀元1元（
    即新臺幣3元），然依修正後刑法第33條第5款規定，罰金最
    低額則為新臺幣1000元，此種行為後法律有變更情形，比較
    結果，自以修正前規定較為有利，應適用行為時法。
(二)就易服勞役之折算標準言之，如依修正前刑法第42條第2 項
    及修正前罰金罰鍰提高標準條例第2 條規定，應以銀元三百
    元即新臺幣九百元折算一日，且易服勞役期限「不得逾六月
    」，惟若依修正後刑法第42條第3 項（原罰金罰鍰提高標準
    條例第2 條已同時刪除）之規定，應以新臺幣一千元、二千
    元或三千元折算一日，易服勞役期限則提高為「不得逾一年
    」，二者相較之下，倘修正後之易服勞役折算結果未逾六月
    者，則修正後之規定，自係較有利於被告。
(三)就累犯言之，修正後刑法第47條增訂第2項，並將第1項修正
    為受徒刑之執行完畢，或一部之執行而赦免後，五年以內「
    故意」再犯有期徒刑以上之罪者，為累犯。因本案被告犯行
    係故意犯，故無論依修正前或修正後之規定，均應論以累犯
    ，對被告並無「有利或不利」之影響，無庸比較，應適用裁
    判時法。
三、核被告所為，係犯槍砲彈藥刀械管制條例第8條第4項未經許
    可持有可發射子彈具殺傷力之改造手槍罪。又被告前於90年
    間因違反毒品危害防制條例案件，經臺灣臺北地方法院判處
    有期徒刑五月確定，於92年10月20日易科罰金執行完畢；又
    於93年間因傷害案件，經臺灣桃園地方法院判處有期徒刑二
    月確定，於94年4 月25日執行完畢，有臺灣高等法院被告前
    案紀錄表一份在卷可稽，其於受有期徒刑執行完畢後，五年
    以內故意再犯本件有期徒刑以上之罪，核為累犯，應依刑法
    第47條第1 項規定加重其刑。原審經審理結果，認被告罪證
    明確，予以論科，固非無見，但查，刑法第47條累犯規定，
    雖經修正，但本案被告情形，不論依新法或舊法均構成累犯
    ，自無庸比較新舊法，原審認應整體比較而適用新法，自有
    違誤。又本案槍枝是否具有殺傷力，原審雖有說明論述鑑定
    人員之鑑定，非屬所謂推測、擬制方法，而堪採取，但未就
    無從為子彈試射具體依據，說明認定，亦有未合。被告提起
    上訴，否認槍枝具有殺傷力云云，核非可取，惟原判決既有
    上開可議，即屬無可維持，應由本院撤銷改判。爰審酌被告
    於社會治安日益惡化之際，猶寄藏上開具殺傷力改造槍枝，
    危害社會治安甚鉅，犯罪動機、智識程度、犯後態度良好等
    一切情狀，量處如主文第二項所示之刑，並就罰金部分諭知
    易服勞役之折算標準，以示懲儆。末按，沒收為從刑之一種
    ，附屬於主刑，不生比較輕重問題，扣案可發射子彈具有殺
    傷力之仿FN廠1910型半自動手槍製造之改造手槍一支（槍枝
    管制編號0000000000號），為違禁物，不問屬於犯人與否，
    應依刑法第38條第1項第1款規定，宣告沒收之。
據上論斷，應依刑事訴訟法第369條第1項前段、第364條、第299
條第1項前段，槍砲彈藥刀械管制條例第8條第4項，刑法第2條第
1項、第11條前段、第47條第1項、第42條第3項、第38條第1項第
1款，判決如主文。
本案經檢察官呂文忠到庭執行職務
中　　華　　民　　國　　96　　年　　2　　 月　　14　　 日
　　　　　　　　　刑事第十四庭審判長法　官   陳志洋
　　　　　　　　　　　　　　　　　  法　官   沈宜生
　　　　　　　　　　　　　　　　　  法　官   蔡聰明
以上正本證明與原本無異。
如不服本判決，應於收受送達後十日內向本院提出上訴書狀，其
未敘述上訴之理由者並得於提起上訴後十日內向本院補提理由書
（均須按他造當事人之人數附繕本）。
                                    書記官   陳建邦
中　　華　　民　　國　　96　　年　　2 　　月　　15　　日
附錄：本案論罪科刑法條全文
槍砲彈藥刀械管制條例第八條：
未經許可，製造、販賣或運輸鋼筆槍、瓦斯槍、麻醉槍、獵槍、
空氣槍或第四條第一項第一款所定其他可發射金屬或子彈具有殺
傷力之各式槍砲者，處無期徒刑或五年以上有期徒刑，併科新臺
幣一千萬元以下罰金。
未經許可，轉讓、出租或出借前項所列槍枝者，處五年以上有期
徒刑，併科新臺幣一千萬元以下罰金。
意圖供自己或他人犯罪之用，而犯前二項之罪者，處無期徒刑或
七年以上有期徒刑，併科新臺幣一千萬元以下罰金。
未經許可，持有、寄藏或意圖販賣而陳列第一項所列槍枝者，處
三年以上十年以下有期徒刑，併科新臺幣七百萬元以下罰金。
第一項至第三項之未遂犯罰之。
